【裁判字號】    98,易,2658
【裁判日期】    981016
【裁判案由】    侵占
【裁判全文】
臺灣臺北地方法院刑事判決              98年度交訴字第97號
                                      98年度易字第2658號
公  訴  人  臺灣臺北地方法院檢察署檢察官
被      告  甲○○
上列被告因搶奪等案件，經檢察官提起公訴（98年度偵字第
20053號），及追加起訴（98年度蒞追字第19號），因被告於本
院就被訴事實均為有罪之陳述，經告知被告簡式審判程序之旨，
並聽取當事人之意見後，本院合議庭裁定由受命法官獨任進行簡
式審判程序，茲判決如下：
    主  文
甲○○意圖為自己不法之所有，而侵占離本人所持有之物，處罰
金新臺幣壹仟元，如易服勞役，以新臺幣壹仟元折算壹日；又竊
盜，累犯，處有期徒刑月；又服用酒類，不能安全駕駛動力交
通工具而駕駛，累犯，處有期徒刑月；又意圖為自己不法之所
有，而搶奪他人之動產，未遂，累犯，處有期徒刑拾月。有期徒
刑部分應執行有期徒刑壹年壹月。
    事  實
一、甲○○前於1.民國95年間因竊盜案件，經本院於95年6月11
    日以95年度簡字第1463號判決判處有期徒刑5月確定；2.又
    於97年間，因偽造文書案件，經臺灣板橋地方法院於98年2
    月13日以97年度訴字第4071號判決判處有期徒刑8月，減為
    有期徒刑4月確定，上開1.之罪復經本院於98年5月4日以98
    年度聲減字第52號裁定減為有期徒刑2月15日，並與前揭2.
    之罪定應執行刑為有期徒刑6月確定，嗣於98年8月9日縮刑
    期滿執行完畢。詎仍不知悔改，而分別為下列犯行：
  (一)甲○○於98年8月27日上午某時許，在臺北縣新店市○○路
    上某處，見有一串脫離真實姓名、年籍均不詳之人所持有之
    鑰匙共4把，竟意圖為自己不法之所有，基於侵占離本人所
    持有之物之犯意，予以侵占入己，並隨身攜帶。
  (二)甲○○於98年8月28日凌晨0時至上午2時許，在臺北縣新店
    市○○路上之公園內某處飲用酒類後，徒步閒晃，而於同日
    上午3時許，行經臺北縣新店市○○路○段108號停車格前，
    見蔣銘俊所有，平日由蔣銘泰所使用之車牌號碼GVX-335號
    重型機車（價值約新臺幣〈下同〉2,000元）停放於該處且
    未加大鎖，竟意圖為自己不法之所有，持其前開所拾獲一串
    鑰匙中之機車鑰匙1把，插入該機車之引擎電門內，而竊取
    上開機車得逞並供已騎用。
  (三)甲○○復明知其於上開時、地飲用酒類後，已達不能安全駕
    駛動力交通工具之程度，竟仍基於服用酒類不能安全駕駛動
    力交通工具而駕駛之犯意，於竊取前揭機車得逞後，隨即騎
    乘該輛重型機車上路。
  (四)於同日上午4時38分許，甲○○騎乘前揭機車行經臺北市○
    ○區○○路30巷99之2號前，見黃盈瑜與其胞妹黃玨嵐行走
    於路旁，認有機可趁，竟意圖為自己不法之所有，基於搶奪
    他人財物之犯意，騎乘上開機車自黃盈瑜後方接近，並乘黃
    盈瑜不及防備之際，徒手搶奪黃盈瑜提於右手之皮包1個而
    著手於搶奪之犯行，然因黃盈瑜不肯鬆手，復因重心不穩而
    倒地，甲○○竟基於傷害之犯意，繼續騎乘上開機車與黃盈
    瑜拉扯該皮包，並拖行黃盈瑜，致黃盈瑜因而受有頭部挫傷
    、左手肘破皮紅腫、右手腕瘀青之傷害，甲○○亦因黃盈瑜
    始終不願鬆手而重心不穩遂放慢車速，惟遭黃玨嵐追上並將
    其推倒在地遂鬆手，致未能掠得皮包，而未得逞，並隨即遭
    路人合力制伏且報警處理，嗣經警於同日上午4時40分到場
    後逮捕甲○○，且發覺甲○○身上有濃厚酒味，而對之施以
    酒精濃度測試，並測得其呼氣之酒精濃度達每公升0.66毫克
    ，始悉甲○○酒後駕車之情，並扣得上開鑰匙一串。嗣甲○
    ○於接受臺灣臺北地方法院檢察官訊問其係如何竊取前揭機
    車時，在偵查機關未發覺其上開侵占離本人所持有之物犯行
    前，即告以其係以其所侵占拾獲之鑰匙而竊取該機車乙情，
    而告知其前開侵占離本人所持有之物之犯行，並願接受裁判
    ，方查悉其上揭侵占離本人所持有之物之情。
二、案經黃盈瑜訴由臺北市政府警察局信義分局報請臺灣臺北地
    方法院檢察署檢察官偵查起訴，暨該署檢察官自動檢舉偵查
    追加起訴。嗣因被告就被訴事實均為有罪之陳述，經本院告
    知簡式審判程序意旨，並聽取公訴人及被告之意見後，本院
    合議庭裁定改用簡式審判程序。
    理  由
一、訊據被告甲○○對上開事實均坦承不諱（見本院卷第31頁反
    面、第34頁反面），並有下列事證可稽：
  (一)如事實欄一、(一)所示之犯罪事實，有扣案鑰匙1串（共4把，
    含機車鑰匙1把）可憑。
  (二)如事實欄一、(二)所示之犯罪事實，業據證人即被害人蔣銘泰
    於警詢及偵查中證述明確（見臺灣臺北地方法院檢察署98年
    度偵字第20053號偵查卷宗第19頁至第22頁、第84頁），並
    有車籍查詢基本資料表1張（見同偵查卷第42頁）、扣案機
    車鑰匙1把在卷可憑。
  (三)如事實欄一、(三)所示之犯罪事實，有被告為警檢測呼氣酒精
    濃度達每公升0.66毫克測試紀錄表1紙、刑法第185條之3案
    件測試觀察紀錄表、汽車駕駛人酒後生理協調平衡檢測紀錄
    表（見同偵查卷第54頁至第56頁）各1份附卷可考。
  (四)如事實欄一、(四)所示之犯罪事實，業據證人即告訴人黃盈瑜
    、證人黃玨嵐於警詢及偵查中證稱綦詳（見同偵查卷第14頁
    至第17頁、第24頁至第26頁、第84頁），並有現場照片4張
    （見同偵查卷第45頁至第47頁）、臺北市立聯合醫院忠孝院
    區98年8月28日驗傷診斷書（見同偵查卷第41頁）各1份存卷
    可稽。
  (五)綜上，足以認定被告前開出於任意性之自白與事實相符。本
    案事證明確，被告犯行均堪以認定，均應依法論科。
二、論罪科刑部分
  (一)按刑法第337條所謂「離本人所持有之物」，係指物之離其
    持有，非出於本人之意思者而言，故除遺失物、漂流物外，
    凡非基於持有人之意思，一時脫離其本人所持有之物均屬離
    本人所持有之物。復按搶奪係乘人不備或不及抗拒之際，以
    不法之腕力，將原在他人實力支配下之動產，予以公然掠取
    而移置於自己實力支配之下之行為（最高法院19年上字第53
    3號、25年上字第6097號判例可資參照）。是核被告如事實
    欄一、(一)之所為，係犯刑法第337條之侵占離本人所持有之
    物罪；被告如事實欄一、(二)之所為，係犯刑法第320條第1項
    之竊盜既遂罪；被告如事實欄一、(三)之所為，係犯刑法第18
    5條之3服用酒類不能安全駕駛動力交通工具而駕駛之公共危
    險罪；被告為如事實欄一、(四)所示之搶奪行為時，被告已伸
    手奪取告訴人之皮包，顯見被告已著手為搶奪之行為，然因
    告訴人奮力抵抗始終不肯放手，致被告因重心不穩而放慢車
    速，然遭證人黃玨嵐追上並將其推倒在地而鬆手致未能掠得
    皮包，使被告未能遂行其搶奪犯行，故核被告如事實欄一、
    (四)之所為，係犯刑法第325條第3項、第1項之搶奪未遂罪，
    及同法第277條第1項之傷害罪。被告所為如事實欄一、(四)所
    示之犯行，係以一行為同時觸犯刑法第277條第1項之傷害罪
    及同法第325條第3項、第1項之搶奪未遂罪，為想像競合犯
    ，應依刑法第55條之規定，從一重之搶奪未遂罪論處，公訴
    人認上開2罪係數罪併罰關係，容有未恰。被告所犯如事實
    欄一、(一)、(二)、(三)、(四)所示之4罪，犯意個別，行為互殊，
    應予分論併罰。
  (二)被告有如事實欄所載犯罪科刑及刑之執行之紀錄，有臺灣高
    等法院被告前案紀錄表1份在卷可稽，其受有期徒刑執行完
    畢後，5年以內均故意再犯本案有期徒刑以上之罪（侵占離
    本人所持有之物罪除外），均為累犯，均應依刑法第47條第
    1項前段規定加重其刑。
  (三)又按刑法第62條所規定之自首，係以犯人在犯罪未發覺前，
    向該管公務員自承犯罪，而受法律之裁判為要件，所謂發覺
    ，固非以有偵查犯罪權之機關或人員確知其人犯罪無誤為必
    要，而於對其發生嫌疑時，即得謂為已發覺；但此項對犯人
    之嫌疑，仍須有確切之根據得為合理之可疑者，始足當之，
    若單純主觀上之懷疑，要不得謂已發生嫌疑。再所謂未發覺
    ，乃指犯罪事實未為有偵查犯罪職權之公務員發覺，或犯罪
    事實雖已發覺，而犯人為誰，尚不知者而言。而向該管公務
    員自承其犯罪，不以先自向該公務員告知為必要，即受追問
    時，告知其犯罪仍不失為自首（最高法院72年度台上字第64
    1號判例意旨、同院92年台上字第487號判決意旨、臺灣高等
    法院暨所屬法院86年法律座談會刑事類提案第2號研討結論
    參照）。查被告於接受臺灣臺北地方法院檢察署檢察官訊問
    其係如何竊取前揭機車時，在偵查機關未發覺其如事實欄一
    、(一)所示之侵占離本人所持有之物犯行前，即告以其係以其
    所侵占拾獲之鑰匙而竊取該機車乙情，而告知其前開侵占離
    本人所持有之物之犯行，並願接受裁判等情，有被告98年8
    月28日之訊問筆錄1份在卷可稽（見同上偵卷第71頁），揆
    諸前開說明，堪認符合刑法第62條自首要件，而被告於偵查
    機關查悉其前揭侵占離本人所持有之物犯行前，即主動坦承
    上開犯行，以利偵查，足見其已有悔意，爰依刑法第62條前
    段之規定，就此犯行減輕其刑。
  (四)被告所為如事實欄一、(四)所示之搶奪犯行，雖已著手搶奪行
    為之實行，惟因未能掠得告訴人之財物而未遂，已如前述，
    為未遂犯，爰依刑法第25條第2項之規定，就此部分減輕其
    刑，被告就此部分同時有刑之加重及減輕事由，應依刑法第
    71條第1項規定，先加後減之。
  (五)爰審酌被告有竊盜、偽造文書等多項前科，素行不佳，有臺
    灣高等法院被告前案紀錄表1份在卷可稽，甫經減刑執行完
    畢未久，竟又再犯本案，顯示先前刑之執行，尚未收矯治、
    警惕之效，且被告身強體壯，不思受有減刑寬典而改過向善
    ，循正途賺取所需，竟旋即再度犯罪，非但酒後駕車，缺乏
    尊重其他用路人生命、財產安全之觀念，尚且藉酒壯膽，竊
    取被害人蔣銘泰使用之上開機車，復搶奪告訴人之財物，雖
    未能得逞，然已造成告訴人心理驚嚇及身體傷害，亦使社會
    大眾惶惶不安，嚴重破壞社會治安，所為實應予以嚴厲非難
    ，惟念其犯後坦承犯行，深表悔意，所侵占物品之價值甚微
    ，又所竊取之機車已由被害人蔣銘泰領回之情，有臺北市警
    察局信義分局贓物認領保管單1張附卷可考（見同偵查卷第4
    4頁），暨其國中畢業之智識程度、被害人所受損害之程度
    等一切情狀，認公訴人就被告前開犯行，具體求處應執行有
    期徒刑1年10月稍嫌過重，爰分別量處如主文所示之刑，並
    就罰金部分諭知易服勞役之折算標準，及就有期徒刑部分定
    其應執行之刑，以資儆懲。又按行為人所犯為數罪併罰，其
    中之一罪雖得易科罰金，但因與不得易科之他罪合併處罰之
    結果，於定執行刑時，祇須將各罪之刑合併裁量，不得易科
    罰金合併執行（司法院大法官會議釋字第144號解釋意旨參
    照），而被告所犯竊盜罪、不能安全駕駛罪雖得均易科罰金
    ，但因與不得易科之搶奪未遂罪合併處罰之結果，本院於定
    執行刑時，自均不得諭知易科罰金，併此敘明。
  (六)扣案之機車鑰匙1把，雖係被告竊取上開機車所用之物，惟
    該鑰匙乃被告侵占之財物等情，業據被告供陳明確，是前開
    鑰匙既非被告所有，亦非違禁物，自不得諭知沒收，附此敘
    明。
據上論斷，應依刑事訴訟法第273條之1第1項、第299條第1項前
段，刑法第337條、第320條第1項、第185條之3、第325條第3項
、第1項、第277條第1項、第25條第2項、第55條、第47條第1項
、第62條前段、第42條第3項前段、第51條第5款，刑法施行法第
1條之1，判決如主文。
本案經檢察官蒲心智到庭執行職務
中    華    民    國    98    年    10    月    16    日
                 刑事第十庭   法  官  謝昀璉
上正本證明與原本無異。
如不服本判決應於收受送達後10日內向本院提出上訴書狀，並應
敘述具體理由；其未敘述上訴理由者，應於上訴期間屆滿後20日
內向本院補提理由書（均須按他造當事人之人數附繕本）「切勿
逕送上級法院」。告訴人或被害人如對於本判決不服者，應具備
理由請求檢察官上訴，其上訴期間之計算係以檢察官收受判決正
本之日期為準。
                              書記官  鄭雅文
中    華    民    國    98    年    10    月    23    日


司法院資訊處製作；財團法人民間司法改革基金會備份。
